【裁判字號】    95,易,1747
【裁判日期】    951005
【裁判案由】    侵占遺失物
【裁判全文】
臺灣臺北地方法院刑事判決              95年度易字第1747號
聲  請  人  臺灣臺北地方法院檢察署檢察官
被      告  甲○○
上列被告因侵占遺失物案件，，經檢察官聲請以簡易判決處刑（
95年度速偵字第367號），因本院簡易庭認為不宜逕以簡易程序
行之，簽請改依通常程序進行，惟被告於本院準備程序中為有罪
之陳述，經本院合議庭裁定以簡式審判程序審理，茲判決如下：
    主  文
甲○○意圖為自己不法之所有，而侵占離本人所持有之物，處罰
金新臺幣貳仟元，如易服勞役，以新臺幣壹仟元折算壹日。
    事  實
本案之犯罪事實，除聲請簡易判決處刑書犯罪事實欄一第四行「
離本人所持有之遺失物」應為「離本人所持有之物」之誤，應予
更正外，其於均引用該欄之記載（如附件）。
    理  由
一、程序部分：
    本案被告甲○○所犯係死刑、無期徒刑、最輕本刑為三年以
    上有期徒刑以外之罪，其於本院準備程序中就被訴事實為有
    罪之陳述，經本院合議庭裁定由受命法官獨任依簡式審判程
    序，並獨任進行協商程序而為判決，先予敘明。
二、得心證之理由：
    上開竊盜之犯罪事實，業據被告甲○○於本院進行準備程序
    及審理程序時坦承不諱，核與證人即告訴人乙○○於警方詢
    問時所證訴之情節相符，尚無矛盾或不合常情之處，並有被
    告侵占之前左右方向燈殼二只、椅墊置物箱一個之照片及贓
    物認領保管單一紙可按，足認被告甲○○之自白與事實相符
    ，應堪採信。本案事證明確，被告犯行堪予認定。
三、被告行為後，前於民國九十四年二月二日修正公布之刑法，
    已自九十五年七月一日起施行，另刑法施行法亦於九十五年
    六月十四日增訂該法第一條之一規定，並自九十五年七月一
    日施行。其中修正後刑法第二條之規定，乃係關於新舊法比
    較適用之準據法，其本身無關行為可罰性要件之變更，故於
    九十五年七月一日刑法修正施行後，如有涉及比較新舊法之
    問題，即應逕依修正後刑法第二條第一項規定，為「從舊從
    輕」之比較（最高法院九十五年度第八次刑事庭會議決議意
    旨參照）。經查：
  (一)刑法第三百三十七條侵占離本人所持有之物罪雖未修正，然
    於上開刑法及其施行法修正施行前，依罰金罰鍰提高標準條
    例第一條前段規定，刑法第三百三十七條所定罰金刑部分之
    法定刑度「銀元五百元以下」係提高為銀元五千元即新臺幣
    一萬五千元以下，最低刑度則依修正前刑法第三十三條第五
    款規定，應為銀元一元即新臺幣三元以上。嗣因刑法施行法
    第一之一條已增訂：「中華民國九十四年一月七日刑法修正
    施行後，刑法分則所定罰金之貨幣單位為新臺幣；九十四年
    一月七日刑法修正時，刑法分則編未修正之條文定有罰金者
    ，自九十四年一月七日刑法修正施行後，就其所定數額提高
    為三十倍，但七十二年六月二十六日至九十四年一月七日新
    增或修正之條文，就其所定數額提高為三倍。」，而此規定
    因屬前揭罰金罰鍰提高標準條例第一條但書所稱「法律已依
    一定比率規定罰金或罰鍰之數額或倍數」之情形，自應優先
    適用；又修正後刑法第三十三條第五款亦已將罰金刑調整為
    新臺幣一千元以上，以百元計算，故依前述標準換算，刑法
    第三百三十七條之罰金刑法定刑度已變更為「新臺幣一萬五
    千元以下、一千元以上」，是比較修正前後刑度結果，修正
    後之規定對被告並非較為有利。
  (二)又被告行為時，修正前刑法第四十二條第二項前段規定：「
    易服勞役以一元以上三元以下折算一日」，另依修正前罰金
    罰鍰提高標準條例第二條前段規定，就其原定數額提高為一
    百倍折算一日，則被告行為時之易服勞役折算標準，應以銀
    元三百元即新臺幣九百元折算一日。惟九十五年七月一日修
    正公布施行之刑法第四十二條第三項前段規定：「易服勞役
    以新臺幣一千元、二千元或三千元折算一日」，比較修正前
    後之易服勞役折算標準，以修正後之規定，較有利於被告，
    依刑法第二條第一項後段規定，應適用修正後之刑法第四十
    二條第三項前段規定，定其易服勞役折算標準。
  (三)上開增訂刑法施行法第一條之一及修正後刑法第三十三第五
    款之規定，乃係就刑法分則各編及其他刑事犯罪所定罰金刑
    之刑罰法律效果之變更，而修正後刑法第四十二條第三項之
    規定，乃係就刑罰裁量之易刑處分之變更，此均屬刑事制裁
    法律規定之變更，自應依修正後刑法第二條第一項規定，綜
    合全部罪刑之結果，整體為「從舊從輕」之比較，因修正後
    刑法第四十二條第三項有關刑罰裁量之易刑處分，攸關拘束
    人身自由刑罰之日數，被告於受罰金刑之判決後，雖實際上
    未必均屬無資力而未能完納，須將其罰金刑易服勞役，惟執
    行罰金刑者，其刑法修正前後之差別僅在受刑人財產之減損
    多寡，未如經易刑處分後之受刑人若因適用修正前之刑法易
    服勞役折算標準規定，將增加拘束人身天數之嚴重性，故將
    此因素納入整體考量後，適用修正後刑法之規定顯然對於被
    告較為有利，是本案應依刑法第二條第一項但書規定，適用
    修正後刑法第四十二條第三項前段之規定，定如主文所示易
    服勞役之折算標準。
四、核被告甲○○所為，係犯刑法第三百三十七條之侵占離本人
    所持有之物罪。爰審酌被告之素行、犯罪之動機、目的、手
    段、所生危害及犯罪後坦承犯行，態度良好等一切情狀，量
    處如主文所示之刑，並依修正後刑法第四十二條第三項前段
    之規定，諭知如主文所示易服勞役之折算標準。
據上論斷，應依刑事訴訟法第四百五十二條、第二百七十三條之
一第一項、第二百九十九條第一項前段、第三百十條之二、第四
百五十四條第二項，刑法第二條第一項後段、第三百三十七條、
第四十二條第三項前段，刑法施行法第一條之一第一項、第二項
但書，判決如主文。
本案經檢察官蕭方舟到庭執行職務。
中    華    民    國    95    年    10    月    5     日
                  刑事第十庭    法  官  林柏泓
如不服本判決，應於判決送達後10日內向本院提出上訴狀（應抄
附繕本）。告訴人或被害人如對於本判決不服者，應具備理由請
求檢察官上訴，其上訴期間之計算係以檢察官收受判決正本之日
期為準。
以上正本證明與原本無異。
                                書記官  柯貞如
中    華    民    國    95    年    10    月    5     日
附錄本判決論罪之法條：
刑法第320條第1項：
意圖為自己或第三人不法之所有，而竊取他人之動產者，為竊盜
罪，處5年以下有期徒刑、拘役或500元以下罰金。
附件：
臺灣臺北地方法院檢察署檢察官聲請簡易判決處刑書
                                    95年度速偵字第367號
    被      告  甲○○  男  25歲（民國○○年○月○○日生）
                        住臺北縣新店市○○路○段181巷1號
                        身分證統一編號：Ｚ000000000號
上列被告因侵占遺失物案件，業經偵查終結，認為宜以簡易判決
處刑，茲敘述犯罪事實及證據並所犯法條如下：
        犯罪事實
一、甲○○於民國95年6月24日凌晨2時許，在臺北縣新店市○○
    路燕子湖橋旁，發現乙○○所有遭竊車牌號碼CRA-291號重
    型機車之前左右方向燈殼2個及椅墊置物箱1個，明知該物品
    係屬離本人所持有之遺失物，竟意圖為自己不法之所有將之
    侵占入己，裝置於其所騎乘之車牌號碼CPX-962號重型機車
    上使用。嗣於同月29日15時50分許，為警在臺北縣中和市○
    ○路與板南路口攔檢盤查，經比對該車所裝置之方向燈殼及
    椅墊置物箱引擎號碼與車輛不符，始悉上情。
二、案經臺北縣政府警察局中和分局報告偵辦。
        證據並所犯法條
一、證據：(一)被告甲○○之自白；(二)證人乙○○於警詢中之陳述
    ；(三)臺北縣政府警察局中和分局警備隊贓物認領保管單1紙
    ；(四)照片4張等在卷可資佐證，被告犯嫌洵堪認定。
二、核被告所為，係犯刑法第337條之罪，請依法論科。移送機
    關雖認被告係涉竊盜罪嫌云云。惟無積極證據足資證明被告
    有何竊盜犯行，故應認其此部分罪嫌不足。惟此部分與前開
    起訴侵占部份，基本社會事實同一，為同一案件，故不另為
    不起訴處分，併此敘明。。
三、依刑事訴訟法第451條第1項聲請逕以簡易判決處刑。
    此    致
臺灣臺北地方法院
中    華    民    國    95    年    7     月    6     日
                              檢  察  官  周  治  正
本件正本證明與原本無異
中    華    民    國    95    年    7     月    10    日
                              書  記  官  方  淑  真
參考法條：
中華民國刑法第337條
意圖為自己或第三人不法之所有，而侵占遺失物、漂流物或其他
離本人
所持有之物者，處 5 百元以下罰金。
本件係依刑事訴訟法簡易程序辦理，法院簡易庭得不傳喚被告、
輔佐人、告訴人、告發人等出庭即以簡易判決處刑；被告、被害
人、告訴人等對告訴乃論案件如已達成民事和解而要撤回告訴或
對非告訴乃論案件認有受傳喚到庭陳述意見之必要時，請即另以
書狀向簡易法庭陳述或請求傳訊。


司法院資訊處製作；財團法人民間司法改革基金會備份。
